臺灣新竹地方法院民事小額判決　　　　 96年度竹小字第307號
原　　　告　華南產物保險股份有限公司
法定代理人　丙○○
訴訟代理人　乙○○
被　　　告　甲○○
上列當事人間請求損害賠償事件，本院於民國96年7月13日言詞
辯論終結，判決如下：
    主  文
被告應給付原告新臺幣捌仟玖佰伍拾陸元，及自民國九十六年六
月二日起至清償日止，按年息百分之五計算之利息。
原告其餘之訴駁回。
訴訟費用新臺幣壹仟元由被告負擔新臺幣捌佰元，餘由原告負擔
。
本判決第一項得假執行。
    事實及理由
甲、程序方面：
    本件被告經合法通知，未於言詞辯論期日到場，核無民事訴
    訟法第386條各款所列情形，爰依原告聲請，由其一造辯論
    而為判決。
乙、實體方面：
一、原告主張：被告駕駛車號AF-0313號自小客車於民國95年1月
    5日16時25分許行經新竹市○○路99巷、金城路口時，因駕
    駛不慎撞擊訴外人邱昭勳所騎乘車號F77963重型機車，致該
    車再撞上正停等紅燈由訴外人顏清水駕駛原告所承保之3630
    -HL號自小客車（下稱系爭車輛），致系爭車輛受損，並經
    新竹市警察局第二分局處理在案。又系爭車輛業經原告理賠
    車損必要修復費用計新臺幣（下同）11,037元（工資5,342
    元、零件5,695元）後，原告依保險法第53條第1項規定取得
    代位求償權，為此爰依民法第184條第1項前段及保險法第53
    條第1項規定，請求被告給付原告11,037元，及自起訴狀繕
    本送達翌日起至清償日止，按年息百分之5計算之利息。
二、被告未於言詞辯論期日到場，亦未提出準備書狀作何聲明或
    陳述。
三、得心證之理由：
（一）原告主張之上開事實，業經提出系爭車輛受損照片、行車
      執照、駕駛執照、估價單、統一發票、汽車保險賠款滿意
      書、現場圖影本各乙份為證，且經本院依職權向新竹市警
      察局第二分局函調本件事故之相關處理資料核閱無訛，並
      有新竹市警察局第二分局96年5月8日竹市警二分五字第
      0960009645號函檢附道路交通事故調查報告表、道路交通
      事故現場圖、談話紀錄表及現場照片在卷可憑，核屬相符
      ，而被告經合法通知，迄未到場爭執，亦未提出任何事證
      以供本院審酌，自堪信原告上開之主張為真實。
（二）按汽車行駛至交岔路口，轉彎車應讓直行車先行，駕駛人
      並應注意車前狀況，並隨時採取必要之安全措施，道路交
      通安全規則第94條第3項、第102條第1項第6款分別定有明
      文。經查，本件事故發生時之天候晴，日間自然光線，系
      爭路段為埔頂路99巷、金城路口，路面乾燥、無缺陷亦無
      障礙物等情，有卷附之前開道路交通事故調查報告表及現
      況照片在卷可稽，是依其情節並無不能注意之情事，詎被
      告竟疏未注意車前狀況及行經交岔路口右轉彎時應讓直行
      車先行，貿然右轉彎，並未注意車前狀況，致撞及訴外人
      邱昭勳所騎乘機車，邱昭勳所騎乘機車再碰撞原告所承保
      之系爭車輛，則被告顯有過失自明。又被告就本件肇事之
      過失與原告承保之前開車輛所受損害，復有相當因果關係
      ，則原告主張被告就本件肇事應負侵權行為責任，即屬可
      採。
（三）次按，因故意或過失，不法侵害他人之權利者，負損害賠
      償責任；又按不法毀損他人之物者，應向被害人賠償其物
      因毀損所減少之價額，民法第184條、第196條分別定有明
      文。復按物被毀損時，被害人除得依民法第196條請求賠
      償外，並不排除民法第213條至第215條之適用，依民法第
      196條請求賠償物被毀損所減少之價額，得以修復費用為
      估定之標準，但以必要者為限（例如︰修理材料以新品換
      舊品，應予折舊），亦有最高法院77年度第9次民事庭會
      議之決議、最高法院60年度台上字第1505號判決及73年度
      台上字第1574號判決意旨可資參照。查被告因前開不慎駕
      車行為肇致本件車禍，並致原告所承保之系爭車輛受有損
      害等情，已如前述，揆諸前開說明，被告自應就原告所承
      保車輛之損害負賠償責任。次查，本件原告所承保之前開
      車輛因本件車禍受損，共計支出修復費用11,037元（含稅
      ），其中零件及耗材2,675元、工資7,839元（含鈑金、噴
      漆）等情，亦有統一發票在卷可按，經核上開估價單所列
      各修復項目與前開汽車受損之情形相符，堪認確係屬修復
      前開車輛所必要，而各項費用亦尚稱合理，則原告此部分
      主張即堪採信。惟查，系爭車輛係於93年2月27日領照使
      用，此有原告提出之行車執照1件在卷可按，至本件肇事
      發生時（即95年1月5日）已有1年又10月8天之使用期間，
      揆諸前開說明，以新品換舊品而更換之零件，自應予以折
      舊，而依營利事業所得稅結算申報查核準則第95條第8項
      規定「依固定資產提列折舊採用定率遞減法者，以一年為
      計算單位，其使用期間未滿一年者，按實際使用之月數相
      當於全年之比例計算之，不滿一月者，以月計」，經核上
      開修車之零件費用為2,675元，其折舊後之金額為1,117元
      【計算方式為：第一年折舊額為2675x0.369＝987，第二
      年折舊額為（0000－000）x0.369x 11/12＝571（元以下
      均四捨五入）】，是前開自用小客車更新零件部分之損害
      經折舊後之價額應為1,117元，再加上前開工資7,839元因
      無折舊之問題，且該部分之支出係屬修復前開車輛所必要
      之費用，是此部分費用共8,956元部分，被告即應賠償，
      準此，共計因被告前開肇事所生修復費用為8,956元。
（四）又按，被保險人因保險人應負保險責任之損失發生，而對
      於第三人有損失賠償請求權者，保險人得於給付賠償金額
      後，代位行使被保險人對於第三人之請求權，保險法第五
      十三條第一項亦定有明文；而此項法定代位權之行使，有
      債權移轉之效果，故於保險人給付賠償金額後，被保險人
      對於第三人請求權即移轉於保險人（最高法院69年度台上
      字第923號判例意旨參照）。查原告業已依保險契約之約
      定賠付所承保前開車輛之修復費用等情，有汽車保險賠款
      滿意書在卷可考，參諸前開說明，其自得代位被保險人行
      使對被告之損害賠償請求權。惟按損害賠償只應填補被害
      人實際損害，保險人代位被害人請求損害賠償時，依保險
      法第53條第1項規定，如其損害額超過或等於保險人已給
      付之賠償金額，固得就其賠償之範圍，代位請求賠償，如
      其損害額小於保險已給付之賠償金額，則保險人所得代位
      請求者，應僅以該損害額為限，此觀最高法院65年度台上
      字第2908號判例意旨亦明。查原告固依其與被害人間之保
      險契約之約定，賠付被保險人車體損失險金額11,037元，
      然本件被保險人所得請求之損害賠償既為8,956元等情，
      已如前述，則參前揭說明，原告所得代位被保險人之損害
      賠償額即應以8,956元為限。
（五）從而，原告依保險法第53條保險代位及民法侵權行為之法
      律關係，請求被告賠償在8,956元範圍及該部分金額自起
      訴狀繕本送達被告翌日即96年6月2日起至清償日止，按法
      定利率年息百分之5計算之利息部分，為有理由，應予准
      許，逾上開範圍之請求，則屬無據，應予駁回。
四、本件係為被告部分敗訴之小額訴訟判決，就被告敗訴部分應
    依職權宣告假執行，並於判決時確定兩造應負擔之訴訟費用
    額如主文第3項所示。
五、據上論結，原告之訴為一部有理由、一部無理由，依民事訴
    訟法第436條之23、第436條第2項、第385條第1項前段、第
    79條、第436條之19第1項、第436條之20，判決如主文。
中　　華　　民　　國　　96　　年　　7 　　月　　27　　日
                  新竹簡易庭    法　官　林南薰
以上正本係照原本作成。
如對本判決上訴，非以其違背法令為理由不得為之，且須於判決
送達後20日內以上訴狀記載上訴理由向本院提出上訴狀。
中　　華　　民　　國　　96　　年　　7 　　月　　27　　日
                                書記官　楊書棼
